【裁判字號】    97,消債更,1081
【裁判日期】    970820
【裁判案由】    更生事件
【裁判全文】
臺灣板橋地方法院民事裁定          97年度消債更字第1081號
聲  請  人  甲○○
上列當事人因消費者債務清理事件，聲請更生與保全處分，本院
裁定如下：
    主  文
聲請駁回。
聲請費用由聲請人負擔。
    理  由
一、按債務人對於金融機構因消費借貸、自用住宅借款、信用卡
    或現金卡契約而負債務，在聲請更生或清算前，應提出債權
    人清冊，以書面向最大債權金融機構請求協商債務清償方案
    並表明共同協商之意旨，消費者債務清理條例第151條第1項
    定有明文。次按本條例所稱消費者，指5 年內未從事營業活
    動或從事小規模營業活動之自然人。前項小規模營業指營業
    額平均每月新臺幣（下同）20萬元以下者，為同條例第2 條
    第1 、2 項所明定。又債務人為公司或其他營利法人之負責
    人，無論是否受有薪資，均視為自己從事營業活動。其營業
    額依該公司或其他營利法人之營業額定之，復為同條例施行
    細則第3 條第2 項所明定。另聲請更生或清算不合程式或不
    備其他要件者，法院應以裁定駁回之，但其情形可以補正者
    ，法院應定期間先命補正，為同條例第8 條所明定。
二、關於聲請人聲請更生部分：
    本件聲請人即債務人向本院聲請更生，雖主張其有不能清償
    債務情事，前已提出債權人清冊，於民國97年5 月23日發函
    向最大債權金融機構永豐商業銀行（下稱永豐商銀）請求共
    同協商債務清償方案而不成立，且其無擔保或無優先權之債
    務總額未逾1,200 萬元，復未經法院裁定開始清算程序或宣
    告破產云云。經查：債務人因有對於金融機構因消費借貸、
    自用住宅借款、信用卡或現金卡契約而負債務，且曾發函向
    最大債權金融機構永豐商銀請求共同協商債務清償方案，該
    函並經永豐商銀於97年5 月23日收受。惟永豐商銀於97 年5
    月23日收受上開函件後，曾於97年7 月3 日、7 月8 日、7
    月15日電話通知聲請人本人補正聲請人所擔任良麥股份有限
    公司（下稱良麥公司）董事職務之良麥公司營業人銷售額與
    稅額申報書，然聲請人迨至97年7 月17日均始終未向該行補
    正，永豐商銀遂於97年7 月17日以「未能積極配合提供協商
    所需文件」為由，發函通知聲請人前置協商不成立等情，業
    經本院依職權向永豐商銀查明屬實，並有聲請人提出之「前
    置協商不成立通知書」及永豐商銀提出之「民事陳報狀及電
    催紀錄」各1 份在卷足徵。而查聲請人係良麥公司董事，為
    聲請人於聲請狀所陳明，並經本院依職權調取良麥公司之變
    更登記事項卡影本1 份在卷可憑。良麥公司之營業人銷售額
    與稅額申報書既非聲請人所無法提出，且該文件為供認定良
    麥公司營業額是否為平均每月20萬元以下，並據為認定聲請
    人是否為從事小規模營業活動而屬本條例所稱消費者所必要
    之證明文件。倘良麥公司之平均營業額為每月20萬元以下，
    聲請人始符合消費者債務清理條例第2 條所謂之消費者，最
    大債權金融機構即永豐商銀方有與聲請人為前置協商之必要
    ，否則永豐商銀即毋庸與聲請人進行前置協商程序。是聲請
    人拒不補正該文件予永豐商銀，該行即無法認定聲請人是否
    屬本條例所稱消費者而具備申請協商之資格，進而開始協商
    程序。聲請人協商之申請既經永豐商銀以「未能積極配合提
    供協商所需文件」為由通知不成立，應視同未曾開始協商。
    是聲請人本件聲請未遵循同條例第151 條第1 項規定與全體
    金融機構債權人先行債務協商之機制，且上開欠缺又屬無從
    補正，依上說明，爰依消費者債務清理條例第8 條規定，裁
    定駁回之。
三、關於保全處分部分：
    本件更生之聲請既經駁回，其保全處分之聲請自失所附麗，
    應併駁回，附此敘明。
中    華    民    國    97    年    8     月    20    日
                  民事第一庭    法      官  陳翠琪
上為正本係照原本作成
如不服本裁定，應於裁定送達後10日內，以書狀向本院提出抗告
，並繳納抗告費新臺幣1千元
中    華    民    國    97    年    8     月    20    日
                                書  記  官  李瑞芝


司法院資訊處製作；財團法人民間司法改革基金會備份。
